【裁判字號】    99,抗,741
【裁判日期】    990831
【裁判案由】    聲明異議
【裁判全文】
臺灣高等法院臺中分院刑事裁定           99年度抗字第741號
抗  告  人
即受刑人之
配偶        乙○○
受  刑  人  甲○○
上列抗告人因受刑人違反電子遊戲場業管理條例等案件，對臺灣
臺中地方法院檢察署99年度執字第7010號執行指揮命令聲明異議
案件，不服臺灣臺中地方法院中華民國99年8月2日99年度聲字第
2830號裁定，提起抗告，本院裁定如下：
    主  文
抗告駁回。
    理  由
一、本件抗告意旨略以：受刑人甲○○（下稱受刑人）與張守貴
    認識後，張守貴係邀受刑人單純投資伊在台中縣后里鄉伊所
    經營之5家便利超商，每家新臺幣（下同） 20萬元，於營業
    期間張守貴再邀投資6家便利超商，每家20萬元，計120萬元
    ，合計受刑人共投資11家 220萬元，然在張守貴營業期間受
    刑人完全未參與便利超商之營業、或任何會議，且除張守貴
    外，其他員工受刑人並不相識，此自該案全部卷証中即可得
    知受刑人確為單純投資、未參與營業者。至於卷証所附張守
    貴另以大舞臺公司名義提供賭博電玩機台，併對外招募王信
    驛等人方式經營之賭博電玩，受刑人完全未參與。又受刑人
    係單純投資者，於投資期間張守貴另自行擴大營業，廣設便
    利超商營業據點，並未向受刑人告知。受刑人參與本件之投
    資為220萬元，期間張守貴雖曾分配利益1,549,317元，顯然
    甲○○尚虧損650,683元，絕無獲取暴利。又於上開案件第
    一審審理期間，因承辦法官指示，民國98年6月間大法官會
    議已通過解釋，對數罪併罰、數罪宣告刑均得易科罰金，案
    件合併定應執行刑逾6個月者，排除適用易科罰金部份已被
    宣告失效，本件因卷証資料複雜，對各被告所辯難予查証，
    因而曉諭所有被告針對檢察官起訴案件「全部」認罪，法官
    同意「全部」均判准易科罰金，本案所有被告乃在法官諭示
    後全部認罪。是事實上受刑人絕無如原審裁定所指參與54家
    便利超商之經營，受刑人僅單純受張守貴邀約投資，並不知
    張守貴經營賭博電玩，雖本件抗告人為受刑人辯護已無實益
    ，惟詳閱所有卷証即可知受刑人確未參與高達54家便利超商
    之經營。且受刑人從無犯罪前科，僅因受朋友邀約投資「便
    利超商」，何以知悉張守貴卻以「便利超商」合法掩護非法
    從事賭博電玩。再受刑人因於中國大陸設有「崑山益強環保
    紙品有限公司」、「金患環保制品有限公司」平時往返兩岸
    ，現入監執行，上開二家公司頓時無人加以管理，公司業務
    無法繼續，恐因而倒閉，致數百員工生計將受波及，而肇社
    會問題，影響甚大，另受刑人甲○○為家中獨子，母親已高
    齡83歲，身體狀況頗差，且不良於行，目前乏人照料，抗告
    人係一弱女子，又需往返國外照料在國外求學之三名子女，
    是受刑人毋論於家庭、事業等因素執行徒刑均有困難，原檢
    察官並未慮於此，即認甲○○貪圖不法利益、獲取暴利、敗
    壞社會風氣、危害社會治安甚鉅，若予易科罰金，顯難收矯
    治之效，此殊難令人甘服。為此提起抗告，請求撤銷原裁定
    ，併准予易科罰金云云。
二、按受刑人或其法定代理人或配偶以檢察官執行之指揮為不當
    者，得向諭知該裁判之法院聲明異議，刑事訴訟法第 484條
    定有明文。次按犯最重本刑為 5年以下有期徒刑以下之刑之
    罪，而受 6個月以下有期徒刑或拘役之宣告者，得以新臺幣
    1,000元、2,000元或3,000元折算1日，易科罰金。但易科罰
    金，難收矯正之效或難以維持法秩序者，不在此限，刑法第
    41條第 1項亦定有明文。準此，有期徒刑或拘役得易科罰金
    之案件，法院所諭知者，僅係易科罰金之折算標準而已，至
    於是否准予易科罰金，執行檢察官仍有依個案依前開法律規
    定裁量之權能，亦即執行檢察官得考量受刑人如不接受有期
    徒刑或拘役之執行，是否難收矯正之效，或難以維持法秩序
    ，以作為其裁量是否准予易科罰金之憑據，非謂受刑人一有
    身體、教育、職業、家庭等諸項事由或暫時無法執行，執行
    檢察官即必然應准予易科罰金。易言之，執行檢察官審酌是
    否准予易科罰金，係綜合考量被告之犯行、前案執行效果、
    犯案時之外在環境，個人特質與社會秩序之維護等一切因素
    ，與法院係針對受刑人之個案具體犯行而為量刑標準，二者
    尚屬有別。另刑法第41條第1項所謂之「難收矯正之效」、
    「難以維持法秩序」等，均屬不確定法律概念，此乃係立法
    者賦予執行者能依具體個案，考量犯罪特性與情節及受刑人
    個人之特殊事由，據以審酌應否准予易科罰金。是以法律賦
    予執行檢察官此項裁量權，僅在發生裁量瑕疵之情況時，法
    院始有介入審查之必要（最高法院97年台抗字第 576號、98
    年台抗字第102號刑事裁定意旨參照）。
三、經查：
  (一)本件受刑人因違反電子遊戲場業管理條例等案件，經原審法
    院於98年9月8日以97年度訴字第1173號判決判處40個有期徒
    刑2月，如易科罰金均以新臺幣1000元折算1日，應執行有期
    徒刑2年4月，如易科罰金以新臺幣1000元折算1日；其餘14
    次(14家店)則各僅犯刑法第266條第1項前段之賭博罪，各處
    罰金新臺幣3000元，應執行罰金新臺幣40000元。嗣再經本
    院駁回上訴（99年度上訴字第2號、第65號及99上易字第68
    號）確定在案。執行檢察官認受刑人甲○○為貪圖不法利益
    ，夥同張守貴等人擔任宏國公司、大舞臺公司之股東，以企
    業化方式經營，在便利商店內擺設電子遊戲機臺與賭客對賭
    ，獲取暴利，敗壞社會風氣，危害社會治安甚鉅，其惡性重
    大，若予以易科罰金，顯難收矯治之效，難以彰顯法紀，不
    准受刑人易科罰金之請求，令將其發監執行；且查檢察官為
    此命令前業經訊問受刑人，並給予受刑人表示意見之機會，
    復當場告知受刑人如不服本命令，得向諭知該裁判之法院聲
    明異議等情，有臺灣臺中地方法院檢察署99年度執字第7010
    號卷內之點名單、訊問筆錄影本在卷可憑，核無不合。
  (二)另查本件執行檢察官不准受刑人易科罰金所持理由，乃本其
    法律所賦與指揮刑罰執行職權之行使，對具體個案所為之判
    斷，自難謂有何逾越法律授權或專斷等濫用權力之情事，此
    外復查無檢察官上開裁量權之行使有何瑕疵之情事，則依前
    開最高法院97年台抗字第576號、98年台抗字第102號刑事裁
    定意旨，法院自無介入審查之必要。原審因認臺灣臺中地方
    法院檢察署99年度執字第7010號不得易科罰金之執行指揮並
    無不當，裁定駁回抗告人之聲明異議並就異議意旨逐項詳敘
    指駁之理由，核其認事用法，並無不合。抗告人仍執陳詞提
    起抗告，指摘原裁定不當，請求撤銷另為適法裁定，為無理
    由，應予以駁回。
四、據上論結，應依刑事訴訟法第412條，裁定如主文。
中    華    民    國    99    年    8     月    31    日
              刑事第四庭  審判長法  官  洪  耀  宗
                                法  官  劉  登  俊
                                法  官  許  文  碩
以上正本證明與原本無異。
不得再抗告。
                                書記官  郭  蕙  瑜
中    華    民    國    99    年    8     月    31    日

司法院資訊處製作；財團法人民間司法改革基金會備份。
